【裁判字號】    96,交易,192
【裁判日期】    970314
【裁判案由】    過失致死等
【裁判全文】
臺灣雲林地方法院刑事判決             96年度交易字第192號
公  訴  人  臺灣雲林地方法院檢察署檢察官
被      告  乙○○
上列被告因過失致死等案件，經檢察官提起公訴（96年度偵字第
6087號），嗣因被告就被訴事實為有罪之陳述，經本院裁定適用
簡式審判程序審理，判決如下：
    主  文
乙○○服用酒類，不能安全駕駛動力交通工具而駕駛，處有期徒
刑陸月；又因過失致人於死，處有期徒刑捌月。應執行有期徒刑
壹年。
    事  實
一、乙○○考領有普通小型車之駕駛執照，其於民國96年11月8
    日下午5 時許，在雲林縣斗南鎮舊社里其房東住處，食用燒
    酒雞後，明知已達不能安全駕駛動力交通工具之程度，且應
    注意飲用酒類後，吐氣所含酒精濃度超過每公升0.25毫克（
    或血液中酒精濃度超過0.05% 以上者），即不得駕車，竟仍
    於同日晚上6 時許，駕駛車牌號碼B9-1068 號自用小貨車離
    開上址欲返家，嗣於同日晚上6 時20分許，沿斗南鎮○○路
    由北往南方向行駛，經過該路與泰山路之交岔路口欲左轉時
    ，適有沈秀滿騎乘車牌號碼TQW-393 號輕型機車，沿信義路
    由南往北方向直行至上開路口，乙○○本應注意轉彎車應讓
    直行車先行，且汽車行駛時應注意車前狀況，隨時採取必要
    之安全措施，而當時天候晴朗，夜間有照明，柏油路面乾燥
    、無缺陷，且無障礙物，視距良好，依其智識、能力又無不
    能注意之情事，竟疏未注意及此，即貿然左轉，因而撞及沈
    秀滿人、車，致沈秀滿受有頭部外傷、肋骨骨折等傷害，經
    送醫急救，延至同日晚上7 時40分許仍不治死亡。而乙○○
    於肇事後，於犯罪未經發覺前，對據報前往處理但尚不知肇
    事者姓名之警員坦承肇事而自願接受裁判，並經警於同日上
    晚上7 時16分許，測試其吐氣所含酒精濃度仍高達0.8MG/L
    。
二、案經沈秀滿之夫甲○○訴由臺灣雲林地方法院檢察署及該署
    檢察官相驗後自動檢舉偵查起訴。
    理  由
一、按本件被告乙○○所犯係死刑、無期徒刑、最輕本刑為3 年
    以上有期徒刑以外之罪，其於準備程序就前揭被訴事實為有
    罪之陳述，經本院告知簡式審判程序之旨，並聽取其與公訴
    人之意見後，本院認無不得或不宜改依簡式審判程序進行之
    情事，依刑事訴訟法第273 條之1 第1 項規定，裁定本件進
    行簡式審判程序，合先敘明。
二、上揭犯罪事實，業據被告於警詢、偵訊及本院審理中均坦承
    不諱，核與告訴人即被害人沈秀滿之夫甲○○於警詢及偵訊
    中指訴之情節相符，並有道路交通事故現場圖、道路交通事
    故調查報告表、被告之酒精測定紀錄表、被害人之診斷證明
    書各1 份、蒐證照片12張附卷可稽。而被害人係因本件車禍
    致頭部外傷、肋骨骨折，進而引起出血性休克死亡乙情，亦
    經臺灣雲林地方法院檢察署檢察官督同檢驗員相驗屬實，並
    製有勘（相）驗筆錄、相驗屍體證明書、檢驗報告書各1 份
    、相驗照片8 張在卷足憑。
三、按就醫學文獻所知，當呼氣酒精濃度達0.75MG/L時，將造成
    輕到中度酒精中毒，而有思考改變、個性行為改變等症狀；
    復參酌德國、美國之認定標準，亦認為呼氣酒精濃度已達0.
    55MG/L以上，肇事率為一般正常人之10倍，已達「不能安全
    駕駛」之標準，此分別經行政院國軍退除役官兵輔導委員會
    臺北榮民總醫院88年8 月5 日 (88) 北總內字第26868 號及
    法務部88年5 月18日 (88 )法檢字第001669號函示甚明。而
    本件被告吐氣所含酒精濃度高達0.8MG/L ，仍違規駕車，並
    因而肇事，參酌前述說明，足認其已達不能安全駕駛之程度
    。
四、次按飲用酒類後其吐氣所含酒精濃度超過每公升0.25毫克（
    或血液中酒精濃度超過0.05% 以上者），不得駕車；汽車行
    駛至交岔路口，轉彎車應讓直行車先行；汽車行駛時，駕駛
    人應注意車前狀況，隨時採取必要之安全措施，道路交通安
    全規則第114 條第2 款、第102 條第1 項第7 款、第94條第
    3 項分別規定甚明。而被告考領有普通小型車之駕駛執照，
    有公路監理電子閘門證號查詢汽車駕駛人資料1 紙在卷可查
    ，其對於前開規定，自應知之甚詳，並為被告應注意之事項
    ，且本件車禍發生當時天候晴朗，夜間有照明，柏油路面乾
    燥、無缺陷，且無障礙物，視距良好，有前揭道路交通事故
    調查報告表可憑，而被告之學歷係國中畢業，業據其於本院
    審理中供述在卷，依其智識、能力又無不能注意之情事，其
    竟於酒後已不能安全駕駛動力交通工具之狀態下，猶貿然駕
    車上路，且疏未注意轉彎車應讓直行車先行及車前狀況，因
    而撞擊被害人，被告就本件車禍事故之發生，自具有過失，
    且被告之過失與被害人之死亡結果間，顯有相當因果關係。
五、綜上足認，被告上開自白核與事實相符，應堪採為被告有罪
    之證據，本案事證已臻明確，被告犯行均堪以認定。
六、查被告行為後，刑法第185 條之3 業已於97年1 月2 日修正
    公布，並於同年月4 日施行，修正前刑法第185 條之3 規定
    ：「服用毒品、麻醉藥品、酒類或其他相類之物，不能安全
    駕駛動力交通工具而駕駛者，處1 年以下有期徒刑、拘役或
    3 萬元以下罰金」，修正後該條則規定：「服用毒品、麻醉
    藥品、酒類或其他相類之物，不能安全駕駛動力交通工具而
    駕駛者，處1 年以下有期徒刑、拘役或科或併科15萬元以下
    罰金」，罰金刑部分已由3 萬元以下罰金，提高為15萬元以
    下罰金，並得併科處罰，經比較新舊法之結果，以舊法有利
    於被告，則依刑法第2 條第1 項前段之規定，本件自應適用
    被告行為時之修正前刑法第185 條之3 處斷。
七、核被告所為，係犯修正前刑法第185 條之3 服用酒類不能安
    全駕駛動力交通工具而駕駛罪及刑法第276 條第1 項過失致
    死罪。被告所犯上開2 罪，犯意各別，行為不同，應予分論
    併罰。又被告飲酒後，呼氣酒精濃度高達0.8MG/L ，猶酒醉
    駕車，因而致人死亡，依法應負刑事責任，其所犯過失致死
    罪，應依道路交通管理處罰條例第86條第1 項規定，加重其
    刑。再被告肇事後，犯罪未經發覺前，對據報前往處理但尚
    不知肇事者姓名之警員坦承肇事而自願接受裁判乙情，有雲
    林縣警察局交通隊斗南小隊道路交通事故肇事人自首情形紀
    錄表1 紙在卷可稽，業已符合刑法自首之要件，爰依刑法第
    62條前段規定減輕其刑，並依法先加後減之。
八、本院審酌被告明知超量飲酒後會導致對周遭事務之辨識及反
    應能力較平常狀況薄弱，因而酒後駕車在道路上行駛，對往
    來之公眾及駕駛人自身皆具有高度危險性，竟仍酒醉駕車，
    並違反交通安全規則，因而肇事致被害人死亡，造成被害人
    家屬無法抹滅之傷害，到案後雖坦承犯行，但迄未與被害人
    家屬達成和解，至今未賠償分文等一切情狀，分別量處如主
    文所示之刑，並定其應執行之刑。
據上論斷，應依刑事訴訟法第273 條之1 第1 項、第284 條之1
、第299 條第1 項前段，道路交通管理處罰條例第86條第1 項，
刑法第2 條第1 項前段、第276 條第1 項、第51條第5 款、第62
條前段、修正前刑法第185 條之3 ，刑法施行法第1 條之1 ，判
決如主文。
本案經檢察官林豐正到庭執行職務。
中    華    民    國    97    年    3     月    14    日
                    交通法庭    法  官  王雅苑
以上正本證明與原本無異。
如不服本判決，應於判決收受後10日內，向本院提出上訴狀（須
附繕本）。
                                書記官  張簡純靜
中    華    民    國    97    年    3     月    14    日
附錄本案論罪科刑法條全文：
修正前中華民國刑法第185條之3
服用毒品、麻醉藥品、酒類或其他相類之物，不能安全駕駛動力
交通工具而駕駛者，處1 年以下有期徒刑、拘役或3 萬元以下罰
金。
中華民國刑法第276 條第1 項
因過失致人於死者，處2 年以下有期徒刑、拘役或2 千元以下罰
金。


司法院資訊處製作；財團法人民間司法改革基金會備份。
